臺灣高雄地方法院刑事判決　　　　　　　 99年度訴字第960號
公　訴　人　臺灣高雄地方法院檢察署檢察官
被　　　告　林家鴻
指定辯護人　本院公設辯護人　蘇鴻吉
上列被告因殺人未遂案件，經檢察官提起公訴（99年度偵字第84
19號），本院判決如下：
    主  文
林家鴻共同犯重傷未遂罪，處有期徒刑貳年捌月。
其他被訴部分公訴不受理。
    事  實
一、林家鴻與林宗賢為朋友關係，因民國99年1 月16日某時，林
    宗賢在林家鴻女友之父莊榮位於高雄市鳳山區（99年12月25
    日改制前為高雄縣鳳山市，下同）復興街82之10號住處，罵
    林家鴻「白目小孩（臺語）」，林家鴻因感自尊心受損，心
    生不滿，於99年1 月17日下午14時50分許，前往莊榮上址住
    處欲找林宗賢，適見屋外有彎月狀大刀（長約40至50公分，
    非屬槍砲彈藥刀械管制條例管制之刀械，未扣案）1 支，遂
    持該刀入內，因認在屋內與莊榮玩牌之向書量向其挑釁，而
    持刀砍傷向書量，嗣因莊榮自後方將林家鴻抱開，林家鴻始
    停手，向書量則趁隙逃出屋外至他處躲藏（此部分公訴不受
    理，理由詳後述）。林家鴻至莊榮住處屋外，適見林宗賢騎
    機車前來，遂持前開彎月狀大刀，並夥同已在上址門前等待
    之另4 名真實姓名不詳之成年男子，渠等均明知以木棍、刀
    械等兇器往人身上手腳揮砍，有致人之肢體毀敗或嚴重減損
    或於身體、健康有重大不治或難治之重傷可能，竟共同基於
    使人受重傷亦不違背其等本意之重傷害之不確定故意之犯意
    聯絡，由林家鴻持前開彎月狀大刀，該4 名真實姓名不詳之
    成年男子則分持木棍，欲毆打及砍殺林宗賢，而林宗賢見狀
    後立即棄車逃逸，林家鴻則與該4 名真實姓名不詳之成年男
    子分持前開彎月狀大刀及木棍在後追趕，嗣林宗賢逃逸至高
    雄市○○區○○路77號前時，遭該4 名真實姓名不詳之成年
    男子中之某一名或數名之人持木棍毆打頭部而受傷倒地，林
    家鴻與該其餘真實姓名不詳之成年男子自後追趕到場後，見
    林宗賢倒地，林家鴻持上揭彎月狀大刀與該4 名真實姓名不
    詳之男子持木棍接續朝林宗賢頭部及手、腳等部位揮砍及毆
    打，林宗賢遂下意識以手抵擋，致林宗賢受有左手背撕裂傷
    （約12公分）、左小指撕裂傷（約3 ×2 公分）合併伸手腕
    肌腱及伸手指肌腱共10條肌腱斷裂、左手第五掌骨粉碎性骨
    折及右頭皮皮下血腫（約5 ×4 公分）之傷害。林家鴻見林
    宗賢倒地不起後，將該彎月型大刀丟在附近空地，並與該4
    名真實姓名不詳之成年男子攜木棍搭乘計程車逃離現場。嗣
    因路人撥打電話呼叫救護車到場，及時將林宗賢送往國軍高
    雄總醫院救治，始未造成毀敗或嚴重減損林宗賢一肢以上之
    機能或於身體或健康有重大不治或難治之重傷害而未遂。
二、案經林宗賢訴由高雄市政府警察局鳳山分局報請臺灣高雄地
    方法院檢察署檢察官偵查起訴。
    理  由
甲、程序方面（證據能力之判斷）：
一、證人向書量、林宗賢、黃仲麟、莊榮於警詢時陳述之證據能
    力：
  (一)按被告以外之人於檢察事務官、司法警察官或司法警察調查
    中所為之陳述，與審判中不符時，其先前之陳述具有較可信
    之特別情況，且為證明犯罪事實存否所必要者，得為證據，
    刑事訴訟法第159 條之2 定有明文。查證人向書量於警詢時
    證述被告持1 把銀色刀刃「類似彎月狀大刀」（約40至50公
    分）砍殺伊，被告見到伊即持刀一陣亂砍等語（見警卷第12
    頁），於本院則證述：被告所持兇器係「像鐮刀的刀子」，
    被告拿刀往伊身體、腳、臉、手等部位砍等語（見本院訴字
    卷第119 至120 頁）；證人林宗賢於警詢時證稱：伊沒說被
    告是白目仔等語（見警卷第17頁），於本院證稱：在案發前
    一天，伊說被告是「白目孩子」等語（見本院訴字卷第235
    頁）；證人莊榮於警詢時證稱：被告持刀朝向書量一陣亂砍
    ，伊便起身拉住阻擋他動作等語（見警卷第24頁），於本院
    證稱：被告持刀從向書量後面砍背部，伊抱住林家鴻阻擋等
    語（見本院訴字卷第136 至137 頁），就本案發生經過之細
    節，均有前後陳述不符之情形，本院審酌其等於警詢中之證
    述距案發日較近，當時記憶自較深刻，可立即反應所知，不
    致因時隔日久而遺忘案情；且較無來自被告同庭在場之壓力
    而出於虛偽不實之指證，或事後串謀而故為迴護被告之機會
    ，揆諸上開說明，其等於警詢中所為之陳述，客觀上應具有
    較可信之特別情況，且亦為證明被告犯罪事實存否所必要，
    依上揭規定，證人向書量、林宗賢、莊榮於警詢中之證言自
    有證據能力。
  (二)次按被告以外之人於審判中有傳喚不到者，其於檢察事務官
    、司法警察官或司法警察調查中所為之陳述，經證明具有可
    信之特別情況，且為證明犯罪事實之存否所必要者，得為證
    據，刑事訴訟法第159 條之3 第3 款後段定有明文。證人黃
    仲麟前於警詢時證稱：伊於99年1 月17日14時50分許，在莊
    榮上址住處睡覺，聽見吵架聲醒來後，發現被告右手持刀正
    在砍殺向書量等語（見警卷第21頁），惟其於本院審理時經
    傳拘未到，有高雄市政府警察局林園分局100 年1 月4 日高
    市林警偵拘字第1000000636號函檢送拘提報告書1 份在卷可
    稽（見本院訴字卷第201 至204 頁），而上開陳述，係在案
    發當天所為，當時記憶自較深刻，可立即反應所知，不致因
    時隔日久而遺忘案情，亦較無審判時來自被告同庭在場之壓
    力，應認證人黃仲麟警詢時所為陳述之外部附隨之環境或條
    件，具有較可信之情況，且為證明被告犯罪存否所必要，是
    證人黃仲麟於警詢時為之陳述，自有證據能力。
二、證人向書鴻於偵查時之證述之證據能力：
    按被告以外之人於偵查中向檢察官所為陳述，除顯有不可信
    之情況者外，得為證據，同法第159 條之1 第2 項定有明文
    。證人向書鴻於檢察官偵查中所為之陳述，業經具結而為證
    述（見偵查卷第21-1頁），查無檢察官在偵查時有不法取供
    之情形，且檢察官、被告及辯護人於本院審理時均表示捨棄
    詰問證人向書鴻，依上說明，證人向書鴻於偵查中之證詞自
    均具有證據能力。
三、再按被告以外之人（包括證人、鑑定人、告訴人、被害人及
    共同被告等）於審判外之陳述雖不符刑事訴訟法第159 條之
    1 至之4 等4 條之規定，而經當事人於審判程序同意作為證
    據，法院審酌該言詞陳述或書面陳述作成時之情況，認為適
    當者，亦得為證據；當事人、代理人或辯護人於法院調查證
    據時，知有刑事訴訟法第159 條第1 項不得為證據之情形，
    而未於言詞辯論終結前聲明異議者，視為有前項之同意，同
    法第159 條之5 定有明文。查本判決所引用之其餘證據資料
    屬於被告以外之人於審判外之言詞、書面陳述者，查無符合
    刑事訴訟法第159 條之1 至之4 之情形，且均經本院於調查
    證據程序逐一提示並告以要旨，檢察官、被告及辯護人均未
    於言詞辯論終結前聲明異議，本院審酌上開證據作成時之情
    況，無不當取供或違反自由意志而陳述等情形，且均與本案
    待證事實具有關聯性，認為以之作為本案之證據亦屬適當，
    自均具有證據能力，而得採為認定事實之證據。
乙、實體部分：
壹、有罪部分（即被害人林宗賢部分）：
一、訊據被告林家鴻固坦承有於上開時、地持刀砍傷告訴人林宗
    賢，惟矢口否認有何重傷未遂犯行，辯稱：因林宗賢搶伊女
    朋友，且於案發前一天在莊榮住處說伊「白目小孩」，莊榮
    要雙方握手言和，伊將手伸出後，林宗賢則拿包包離開，伊
    感覺心裡受傷，故於案發當天去找林宗賢，只是想要教訓他
    一下，伊只是基於普通傷害之犯意；另4 名男子是中年人，
    伊不認識，不是伊朋友，伊過去時，他們已在對面喝酒，他
    們是看到伊追林宗賢而追過去云云。
二、惟查：
  (一)上開犯罪事實，業據被告林家鴻坦承於警詢、偵查供承伊因
    告訴人林宗賢罵伊「白目小孩」，而於上開時、地持刀，夥
    同另4 名真實姓名年籍不詳成年男子持木棍，毆打及砍傷告
    訴人林宗賢等語（見警卷第5 至7 頁、偵查卷第17至18頁）
    ，核與證人林宗賢於警詢、偵查及本院證述伊於上開時、地
    ，遭被告持刀及另4 名成年男子持木棍砍傷、毆打之情節大
    致相符（見警卷第15至17頁、偵查卷第16至17、42至44頁）
    ，並有改制前高雄縣政府警察局鳳山分局新甲派出所指認犯
    罪嫌疑人紀錄表1 紙、國軍高雄總醫院附設民眾診療服務處
    99年1 月20日眾診49號診斷證明書影本1 份（見警卷第18、
    19頁）、國軍高雄總醫院99年3 月24日醫雄企管字第099000
    1513號函檢送林宗賢病情說明及病歷影本各1 份、林宗賢指
    認刀械照片2 張、現場照片6 張（見偵查卷第32至38、46至
    47、51至52頁）、國軍高雄總醫院99年7 月22日醫雄企管字
    第0990004151號函、100 年2 月8 日醫雄企管字第10000006
    14號函各1 份（見本院訴字卷第15、225 頁）在卷為憑，堪
    以採信。被告於本院雖辯稱伊係持類似鐮刀之刀械（全長約
    44.5公分、刀刃長約28公分、刀刃寬約3.5 公分）云云，然
    此與被告於警詢、偵查時供述持彎月狀大刀（長約40至50公
    分）等語（見警卷第5 頁、偵查卷第17頁）不符，且證人林
    宗賢於警詢時證述被告所持刀械為鋼鐵材質、長約40公分、
    寬約10公分、刀鋒銳利、刀柄為木造材質約10公分等語（見
    偵查卷第43頁），並指認外型相似之刀械圖片（見偵查卷第
    46、47頁），與被告於警詢、偵查之供述相符，應認被告於
    本院改稱伊所持刀械類似鐮刀云云，係卸責之詞，不足採信
    。被告於本院雖辯稱：伊不認識該4 名成年男子云云，然被
    告於警詢時已供稱：該4 名成年男子是伊於鳳西國中後方籃
    球場認識，彼此以外號相稱，故姓名、年籍資料及如何聯絡
    均不詳，因伊早先有告知該4 名成年男子伊長期遭林宗賢嘲
    笑伊「白目孩子」及沒有膽量、學人刺青等語，可能當日見
    伊持刀動手教訓林宗賢，所以才主動加入等語（見警卷第6
    頁），足見被告於案發時認識該4 名成年男子，被告於本院
    所述，應係為卸責及迴護該4 名成年男子之詞，不足採信。
  (二)由告訴人之診斷證明書觀之，其受有左手背撕裂傷（約12公
    分）、左小指撕裂傷（約3 ×2 公分）合併伸手腕肌腱及伸
    手指肌腱共10條肌腱斷裂、左手第五掌骨粉碎性骨折及右頭
    皮皮下血腫（約5 ×4 公分）之傷害，足見告訴人因本案所
    受傷害甚重，惟證人林宗賢於本院證稱：目前伊左手手指無
    法出力，可以張開，不能拿重物，因為裡面有筋斷掉，醫生
    有叫伊要接受復健治療，伊去醫院到99年3 月15日，後來自
    己在家裡復健做捏球動作，醫生說要像從前那樣是不可能了
    等語（見本院訴字卷第239 至240 頁），及本院函詢國軍高
    雄總醫院告訴人林宗賢之傷勢是否已達到毀敗或嚴重減損一
    肢以上之機能或其他於身體或健康有重大不治或難治之程度
    ？經回覆：於99年3 月15日門診複查時，其第4 、5 掌指關
    節活動受限，建議持續接受復健治療；其所受傷害未達到毀
    敗或嚴重減損一肢以上之機能或重大不治之程度等語，有國
    軍高雄總醫院100 年2 月8 日醫雄企管字第1000000614號函
    在卷可稽（見本院訴字卷第225 頁）。故依前開國軍高雄總
    醫院函文及告訴人證述其左手現況，應認告訴人之傷勢尚未
    達於刑法第10條第4 項第4 款「毀敗或嚴重減損1 肢以上機
    能」之程度，亦無同條項第6 款「其他身體或健康，有重大
    不治或難治」之情形。惟刀械、木棍等為銳利或堅硬之物，
    持以揮砍人之身體手足，足以發生使人受重傷之結果，為被
    告等所能預知，被告及另4 名成年男子乃遽然下手，分持上
    開兇器，朝告訴人揮砍及毆打，使告訴人因而受有左手切割
    傷合併伸腕長、短肌腱斷裂，伸大拇指肌腱、第2 至5 伸指
    肌腱斷裂及左手第5 掌骨開放性骨折之傷害（見本院訴字卷
    第225 頁），足見被告等5 人，用力甚猛，雖尚未達毀敗或
    嚴重減損一肢以上機能程度，已如前述，被告等5 人有使告
    訴人肢體毀敗或嚴重減損機能亦不違背其等本意之犯意甚明
    。被告雖辯稱伊僅有普通傷害之犯意云云，然其所持之兇器
    「彎月狀大刀」為鋼鐵材質、刀鋒銳利，業據證人林宗賢於
    警詢時證述在卷（見警卷第43頁），足以對人體造成嚴重傷
    害甚至死亡，被告對其殺傷力自可預見，且被告之行為造成
    告訴人肌腱斷裂、左手掌骨開放性骨折，可見被告下手力道
    甚猛，被告辯稱伊僅有普通傷害犯意云云，實難採信。
  (三)公訴意旨雖認被告及另4 名不知名成年男子有殺人之犯意，
    然被告辯稱：案發前一天，林宗賢在伊女友家罵伊「白目小
    孩」，莊榮說大家都來這邊作客，沒必要這樣，出來握手一
    下，沒事了，伊手伸出來，他就拿包包說要先走了，伊因此
    覺得心裡受傷；伊持刀是要嚇唬及教訓林宗賢，無要致他於
    死之故意等語（見本院訴字卷第250 至251 頁、警卷第5 頁
    ），而證人林宗賢於本院證稱：案發前一天伊有說被告是「
    白目孩子」；案發時被告要砍伊頭，伊用左手去擋後，被告
    沒有再砍伊頭，被告砍伊手跟腳，伊當時是側躺在地，其他
    人打伊頭，造成伊頭皮下血腫，經過約30秒，後來被告等人
    就自己停手等語（見本院訴字卷第234 至237 頁），則倘被
    告等人真有殺人犯意，在當時客觀情況並無障礙，被告等人
    攻擊之部位應會選擇告訴人身體要害部位，不會止於手、腳
    ，且在告訴人死亡結果發生應前無自行停手之理。至於證人
    林宗賢固證稱另外4 人中有1 個講「給他死（臺語）」等語
    （見本院訴字卷第237 頁），然對照案發當時情狀及被告等
    人上開行為，應僅係該人情緒激動之當下，任意脫口而出之
    情緒化或助勢之用語，尚難以此為被告等人有殺人犯意之表
    徵，是以，被告辯稱伊等無殺人之犯意，應堪採信。
  (四)綜上所述，被告及另4 名不詳姓名年籍成年男子，有使人受
    重傷未遂之事證，已甚明確，被告犯行洵堪認定。
三、核被告所為，係犯刑法第278 條第3 項、第1 項之重傷未遂
    罪。被告與前開4 名姓名年籍不詳之成年男子就上開犯行間
    有犯意聯絡及行為分擔，均為共同正犯。被告與前開4 名姓
    名年籍不詳之成年男子基於重傷害之共同犯意，在同一時間
    、地點，分別接續持木棍、刀械等兇器毆打、揮砍告訴人林
    宗賢，係於密切接近之時間及同地實施，侵害同一法益，各
    行為獨立性極為薄弱，應視為數個舉動之接續施行，合為包
    括之一行為予以評價，為接續犯。被告雖已著手重傷行為之
    實施，惟未生告訴人林宗賢重傷害之結果，其犯罪尚屬未遂
    ，依刑法第25條第2 項規定，得按既遂犯之刑減輕之。公訴
    意旨謂被告此部分所為，係犯刑法第271 條第2 項、第1 項
    殺人未遂罪，尚有未洽，業如前述，惟此部分與本院論罪部
    分係同一基本社會事實，起訴法條應予變更。審酌被告因一
    時衝動鑄下大錯，犯罪後坦承大致之犯行，尚見悔意，且其
    犯行尚屬未遂，惟因遭告訴人罵「白目小孩」，而自尊心受
    損，即持上開兇器揮砍告訴人，罔顧他人身體之安全，且犯
    後對其他共犯參與犯行之部分情節，多所掩飾，惟已與告訴
    人林宗賢達成和解，賠償15萬元及被告之父將其所有賓士汽
    車無條件讓渡予告訴人，業據證人林宗賢於本院陳述在卷（
    見本院訴字卷第241 頁），並有和解書1 份附卷足憑（見警
    卷第20頁）等一切情狀，量處如主文所示之刑，以資懲儆。
四、至於被告持以揮砍告訴人林宗賢之彎月狀大刀1 支，非被告
    所有，且於其持向告訴人林宗賢揮砍後，已丟棄在高雄縣鳳
    山市○○街82之10號路旁空地之情，業據被告供承在卷（見
    警卷第7 頁），復因未扣案，又無證據證明為槍砲彈藥刀械
    管制條例管制之刀械而屬違禁物；另4 名不詳姓名年籍成年
    男子持以毆打告訴人所用之木棍，亦未扣案，無證據證明為
    被告或共犯所有之物，且非違禁物，為免將來執行之困難，
    均不諭知宣告沒收，併此敘明。
貳、公訴不受理部分（即被害人向書量部分）：
一、公訴意旨另以：被告林家鴻與被害人向書量為朋友，被告因
    與被害人發生口角爭執而心生不滿，於民國99年1 月17日下
    午14時50分許，竟持彎月狀大刀（未扣案，長約40至50公分
    ，非屬槍砲彈藥刀械管制條例管制之刀械）1 支，前往被告
    女友之父莊榮（起訴書誤載為被害人向書量）位於高雄市○
    ○區○○街82之10號住處，斯時被害人與莊榮正在上址屋內
    房間玩牌，而被告已預見其所持用之前揭彎月狀大刀甚為鋒
    利，且人體頭部係人之生命中樞，內有主司運動、感覺、記
    憶、動作協調等功能之大腦、小腦，及調節血壓、呼吸等重
    要功能之腦幹等重要器官，並為視能、聽能、語能、味能、
    嗅能感覺器官集中之位置，構造均甚為脆弱，且不堪外力重
    擊，倘以鋒利之彎月狀大刀朝人體頭部揮砍，極易造成大量
    出血且易傷及頭部內極為脆弱之腦部組織，客觀上足以致人
    於死，且亦可預見當時持前開彎月狀大刀朝向人體之腹部等
    有多處動脈之身體部位身上揮刺，將因此傷及人身體之要害
    部位造成失血過多而發生死亡之結果，竟猶基於縱發生此情
    亦不違反其本意之殺人不確定故意，趁被害人與莊榮玩牌而
    不備之際，持上揭彎月狀大刀迅速朝被害人之頭部揮砍，被
    害人當場血流如注，旋即揮舞雙手抵擋並出言制止，仍因此
    致被害人受有頭部、臉部、頸部、手部及腳部之切割傷及抵
    抗傷之傷害，然被告猶未罷手，仍接續持上開彎月狀大刀朝
    向書量腹部揮刺，在場之莊榮見狀後，立即出手拉住被告，
    以阻止被告繼續殺害被害人，而被害人遭擊傷後旋即奪門而
    出於他處躲藏。嗣被害人撥打電話予其胞兄向書鴻前往接應
    返家後送往國軍高雄總醫院急救後，始未發生死亡之結果。
    因認被告此部分所為，涉犯刑法第271 條第2 項、第1 項殺
    人未遂罪嫌云云。
二、公訴意旨認被告涉犯刑法殺人未遂罪嫌，無非係以被告於警
    詢及偵查之供述、證人即被害人向書量於警詢及偵查之證述
    、證人即被害人之兄向書鴻於偵查中之證述、目擊證人莊榮
    於警詢及偵查之證述、證人黃仲麟於警詢之證述，並有高雄
    縣政府警察局鳳山分局新甲派出所指認犯罪嫌疑人紀錄表3
    紙、國軍高雄總醫院99年3 月24日醫雄企管字第0990001512
    號函檢送之向書量病情說明及病歷影本各1 份在卷，為其主
    要論述。
三、訊據被告固坦承有於上開時、地持刀攻擊被害人向書量之行
    為，惟堅決否認有何殺人未遂犯行，辯稱：伊無殺人之犯意
    ，係持類似鐮刀之刀械，伊至莊榮家是要去找林宗賢，因向
    書量動手抓伊刀子，伊即將刀抽回，莊榮有抱住伊，阻止伊
    ，伊未砍向書量數刀等語。
四、經查：
  (一)被告於99年1 月17日下午14時50分許，持彎月狀大刀（未扣
    案，長約40至50公分，非屬槍砲彈藥刀械管制條例管制之刀
    械）1 支，進入其女友之父莊榮（起訴書誤載為被害人向書
    量）位於高雄市○○區○○街82之10號住處屋內，斯時被害
    人與莊榮正在屋內房間玩牌，被告即持刀砍向被害人，被害
    人以手擋刀，嗣因莊榮抱住被告加以阻止，被害人趁隙逃出
    屋外躲避，被告始行停手。被告之上開行為，致被害人受有
    左中指、食指切割傷、左下肢、臉擦傷等傷害之事實，業據
    被告於警詢、偵查及本院坦承有於上開時、地，持刀揮舞致
    被害人受傷等語（見警卷第4 至5 頁、偵查卷第17頁、本院
    訴字卷第251 至253 頁），核與證人即被害人向書量於警詢
    、偵查及本院證述於上開時、地遭被告持刀砍傷之經過等語
    （見警卷第12頁、偵查卷第12至13頁、本院訴字卷第119 至
    131 頁），證人黃仲麟於警詢、證人莊榮於警詢、偵查及本
    院證述見聞被告持刀砍殺向書量之經過等語（見警卷第21至
    22、24至25頁、偵查卷第15頁、本院卷第135 至142 頁），
    大致相符，並有高雄縣政府警察局鳳山分局新甲派出所指認
    犯罪嫌疑人紀錄表3 紙、國軍高雄總醫院99年3 月24日醫雄
    企管字第0990001512號函檢送之向書量病情說明及病歷影本
    及診斷證明書各1 份在卷（見警卷第14、23、26頁、偵查卷
    第28至31頁、本院訴字卷第205 頁）在卷為憑，堪以認定。
  (二)被告否認有殺人犯意，故本件所應審究者，為被告持刀行兇
    時，係基於殺人之不確定故意或僅係基於傷害之犯意所為？
  1.按殺人未遂與傷害之區別，應以加害人有無殺意為斷，以戕
    害他人生命之故意，著手於刺殺之實行而未發生死亡之結果
    ，為殺人未遂；倘無使人喪失生命之故意，僅在使其身體、
    健康受到傷害，則為傷害罪，二罪皆發生傷害之結果，祗其
    主觀犯意及身體傷害程度不同而已。審理事實之法院，應就
    案內一切證據，詳查審認，視其犯罪之動機、殺傷之次數、
    所殺傷部位、傷勢程度、犯後態度等綜合判斷，俾為認定（
    最高法院84年度臺上字第3179號、85年度臺上字第5611號判
    決要旨參照）。被害人受傷處是否致命部位，及傷痕多寡、
    輕重為何等，僅得供審判者心證之參考，究不能據為絕對之
    標準（最高法院19年上字第718 號判例意旨參照）。準此，
    行為人於行為當時，主觀上是否有殺人之故意，除應斟酌其
    使用之兇器種類、攻擊之部位、行為時之態度、表示外，尚
    應深入觀察行為人與被害人之關係、衝突之起因、行為當時
    所受之剌激、下手力量之輕重，被害人受傷之情形及行為人
    事後之態度等各項因素綜合判斷。
  2.被告於本院固辯稱伊所持之刀械是類似鐮刀之刀械（長約28
    公分、寬約3.5 公分），非彎月狀大刀云云（見本院訴字卷
    第251 頁），證人即被害人向書量於本院亦證稱：被告持像
    鐮刀的刀子云云（見本院訴字卷第119 頁）。惟查，被告於
    警詢時供稱：當時因向書量先動手推伊挑釁，伊就持在上址
    屋外所撿獲之彎月狀大刀嚇唬向書量等語（見警卷第5 頁）
    ，與證人向書量於案發當日警詢時證稱：被告持1 把銀色刀
    刃類似彎月狀大刀（約40至50公分）砍殺伊等語（見警卷第
    12頁）相符，證人莊榮於本院證稱：被告拿長刀砍向書量等
    語（見本院訴字卷第136 頁），亦與被告及證人向書量於警
    詢所述刀形接近，應認被告係持彎月狀大刀行兇。
  3.再由被害人向書量當天所受之傷勢為左中指、食指切割傷、
    左下肢、臉擦傷，左手指切割傷1 公分，左中指1.1 公分，
    手指傷口深度及機能問題需經上麻藥才能詳細診斷，但病人
    拒絕縫合；其所受傷害無導致死亡之危險，無五官、四肢機
    能毀敗之情形，無身體或健康造成重大不治或難治之傷害之
    情形等情，有國軍高雄總醫院診斷證明書及99年7 月22日醫
    雄企管字第0990004152號函各1 紙在卷為憑（見本院訴字卷
    第205 、16頁）。由證人向書量於本院證稱：伊最明顯的傷
    痕在臉部，臉部傷口沒有縫合，只有手有縫合等語（見本院
    訴字卷第123 頁），佐以採證照片4 張（見偵查卷第31頁）
    觀之，被害人所受之刀傷深度應屬表淺。足見被告雖有持上
    開彎月狀大刀向被害人揮砍之舉動，但下手力道非重，倘被
    告有殺人之犯意，下手力道應非輕，依其所持之刀械，可造
    成之刀傷，程度應不僅於此。且證人向書量於本院證稱：伊
    有去握被告之刀刃等語（見本院訴字卷第128 頁），則被告
    於警詢時供稱：係因向書量動手推伊挑釁，故伊持上開彎月
    狀大刀嚇唬被害人，被害人動手奪伊刀械，情急之下伊揮舞
    手中刀械，造成被害人受傷等語（見警卷第4 至5 頁），應
    屬可採。
  4.證人向書量於警詢時固證稱：被告持刀朝伊砍，伊之臉、手
    及腳受傷後，被告持刀朝伊腹部刺來，被莊榮拉住，伊才得
    以閃過，伊奪門而出，被告尾隨追伊，伊沒回頭一直跑好遠
    才躲過被告之追殺等語（見警卷第12頁），惟於本院證稱：
    伊沒有回頭看，被告沒有追伊，伊跑到門口躲在隔壁家，沒
    有看到被告追到外面等語（見本院訴字卷第127 頁）。證人
    莊榮於偵查中證稱：伊沒有看到被告持刀追趕向書量等語（
    見偵查卷第15頁），於本院證稱：伊抱住林家鴻時，向書量
    跑出去，被告掙脫伊之後，有繼續去追向書量，伊不知道林
    家鴻是否有追到向書量等語（見本院訴字卷第137 頁），被
    告亦否認伊有繼續持刀追殺被害人向書量之舉動，則亦不能
    僅依證人向書量於警詢之證述，謂被告於向書量逃出莊榮住
    處後，有繼續持刀追殺向書量之舉動，而認定被告對被害人
    向書量有殺人之犯意。
  5.從而，本件並無具體之事證足以認定被告具有殺人之犯意，
    尚難僅依被告所持之刀具，及被害人向書量受傷之部位，遽
    認被告具有殺人之不確定故意。
  (三)此外，本院復查無其他積極證據足資認定被告此部分有殺人
    犯意，是核被告此部分所為，係犯刑法第277 條第1 項前段
    之傷害罪。公訴意旨認被告所為係犯同法第271 條第2 項、
    第1 項之殺人未遂罪嫌，容有誤會。
五、按告訴乃論之罪，未經告訴者，法院應諭知不受理之判決，
    刑事訴訟法第303 條第3 款定有明文。又刑事判決得就起訴
    之犯罪事實變更檢察官起訴所引應適用之法條者，以科刑或
    免刑判決為限，本件檢察官以殺人未遂起訴，經法院審理結
    果，認為被告所犯實為傷害罪，未經合法告訴，則於判決理
    由欄敘明其理由逕依刑事訴訟法第303 條第3 款諭知不受理
    判決即可，原無適用同法第300 條之餘地（最高法院71年度
    台上字第6600號判決意旨參照）。如前所述，本件被告對被
    害人向書量所為，係犯刑法第277 條第1 項之傷害罪，檢察
    官提起本件公訴，謂被告係犯刑法第271 條第2 項、第1 項
    之殺人未遂罪嫌，容有誤會。依刑法第287 條前段規定，傷
    害罪須告訴乃論，告訴人向書量於警詢及本院均陳稱不對被
    告提傷害告訴（見警卷第13頁、本院訴字卷第143 頁），揆
    諸上開法條規定及說明，自應由本院諭知不受理之判決。
據上論斷，應依刑事訴訟法第299 條第1 項前段、第300 條、第
303 條第3 款，刑法第第28條、第278 條第3 項、第1 項、第25
條第2 項，判決如主文。
本案經檢察官魏豪勇到庭執行職務。
中    華    民    國   100    年    3     月    4     日
                  刑事第六庭  審判長法  官  李璧君
                                    法  官  曾仁勇
                                    法  官  曾鈴
以上正本證明與原本無異。
如不服本判決應於收受送達後10日內向本院提出上訴書狀，並應
敘述具體理由；如未敘述上訴理由者，應於上訴期間屆滿後20日
內向本院補提理由書（均須按他造當事人之人數附繕本）「切勿
逕送上級法院」。
中    華    民    國   100    年    3     月    8     日
                                    書記官  李月君
附錄本判決論罪科刑法條：
中華民國刑法第278 條（重傷罪）
使人受重傷者，處5 年以上12年以下有期徒刑。
犯前項之罪因而致人於死者，處無期徒刑或7 年以上有期徒刑。
第 1 項之未遂犯罰之。